臺灣高等法院刑事判決　　　　　　　　 93年度上易字第612號
　　上　訴　人　臺灣臺北地方法院檢察署檢察官
　　被　　　告　甲○○原名于.
　　　　　　　　乙○○
上列上訴人因被告等傷害等案件，不服臺灣臺北地方法院92年度
易字第544號，中華民國92年12月31日第一審判決（聲請簡易判
決處刑案號：臺灣臺北地方法院檢察署91年度偵字第22504號）
，提起上訴，本院判決如下：
    主  文
原判決關於甲○○、乙○○傷害部分撤銷。
甲○○、乙○○共同傷害人之身體，各處有期徒刑參月，如易科
罰金，均以參佰元折算壹日。
其他上訴駁回。
    事  實
一、甲○○（原名于佐眾）有詐欺前科，前因犯肅清煙毒條例、
    偽造文書等案件，經臺灣雲林地方法院分別判處有期徒刑3
    年8月、8月、4月，並定應執行刑有期徒刑4年6月，嗣經臺
    灣高等法院台南分院判決上訴駁回確定，又因犯逃亡罪，經
    法院判處有期徒刑2年確定，再經臺灣高等法院臺南分院於
    83 年1月6日以83年度聲字第32號將前揭案件定應執行刑有
    期徒刑6年2月確定，於84年11月15日假釋出監（縮刑期滿日
    期為87年10月22日）。87年間，因犯偽造文書、賭博等罪，
    經臺灣臺北地方法院判處有期徒刑6月、罰金1200元確定，
    後又因犯偽造文書罪，經法院判決確定，並與上開偽造文書
    罪有期徒刑6月定應執行刑有期徒刑2年6月確定，上揭假釋
    因遭撤銷而須執行殘刑有期徒刑2年11月7日，於89年7月4日
    縮短刑期假釋出監，嗣因假釋期滿未經撤銷假釋而執行完畢
    （縮刑期滿日期為92年1月7日，不構成累犯）。
二、甲○○、乙○○及姓名年籍不詳綽號大胖、大傻之二名成年
    公司所有車牌號碼ＤＬ─7749號自用小客車，原欲共同南下
    遊玩，然因途中在車內收聽「台灣之聲」廣播電台主持人丙○○談論政治議題，心生不滿，乙○○遂駕車前往台北市○○區○○路2段193號台灣之聲廣播電台欲辱罵丙○○。至該
    棟大樓後，乙○○在該大樓外之同路段201巷處撥打行動電
    話，於同日19時30分許，適丙○○駕車駛出電台門口而差點
    撞上乙○○，二人發生口角，乙○○遂以三字經公然侮辱丙○○，丙○○旋將所駕駛之車輛停放在同路段國都汽車前並
    下車欲與乙○○理論，乙○○、甲○○及該綽號大胖、大傻
    之人竟基於共同傷害人之身體之犯意聯絡，或持棍棒，或徒
    手毆打丙○○，毆打中，乙○○仍承前公然侮辱之接續犯意
    ，以「幹你娘」等語公然辱罵許榮祺，致丙○○受有右臉及
    雙腿多處挫傷、頭部外傷等傷害（甲○○、乙○○公然侮辱
    部分，未經告訴，經原審諭知公訴不受理，理由詳如後述）
    。後因丙○○之電台同事張志鎰、李義雄下樓察看，甲○○
    、乙○○等人隨即棄車分散逃離現場，嗣為警循線查獲上情
    。
三、案經丙○○訴由臺北市政府警察局大同分局報請臺灣士林地
    方法院檢察署呈請臺灣高等法院檢察署檢察長核准令轉臺灣
    臺北地方法院檢察署檢察官偵查聲請以簡易判決處刑，經原
    審改依通常程序審理。
    理  由
壹、撤銷改判部分（即傷害部分）：
一、訊據被告乙○○對於上揭時、地以棍棒毆打告訴人丙○○之
    犯行坦承不諱，惟辯稱：當日係因告訴人駕車出來時差點撞
    倒伊，之後告訴人停車與伊發生爭執，告訴人先出手，伊才
    與告訴人發生扭打云云。原審訊據被告甲○○對於與被告乙○○等人前往台灣之聲廣播電台，之後被告乙○○毆打告訴
    人時其亦在場之事實均供承不諱，然矢口否認有何傷害犯行
    ，辯稱：當日只是在場勸架要被告乙○○不要打告訴人，其
    並未毆打告訴人云云，
二、經查：
（一）上揭事實，非惟迭據告訴人即證人丙○○指訴在卷（見台
      灣台北地方法院91年度偵字第1721號偵查卷宗第10頁至第
      13 頁、原審92年12月3日審判筆錄），並經證人張志鎰（
      見台灣台北地方法院檢察署91年度偵字第1721號偵查卷宗
      第19頁、第28頁、第29頁，台灣士林地方法院檢察署91年
      度偵字第3002號偵查卷宗第50頁至第52頁、原審92年12月
      3日審判筆錄）、李義雄（見台灣台北地方法院檢察署91
      年度偵字第1721號偵查卷宗第14頁、第15頁、第26頁、第
      27頁，台灣士林地方法院檢察署91年度偵字第3002號偵查
      卷宗第52頁、第53頁、原審92年12月3日審判筆錄）證述
      在卷，復經當場目擊之證人即經營永豐轎車租賃公司之陳
      建昌（見台灣台北地方法院檢察署91年度偵字第1721號偵
      查卷宗第16頁至第18頁、第22頁至第25頁、原審92年12月
      17日審判筆錄）、該公司職員林振釧（見台灣台北地方法
      院檢察署91年度偵字第1721號偵查卷宗第30頁、第31頁）
      證述綦詳，而告訴人確受有如事實欄所載之傷害，亦有馬
      偕紀念醫院出具之診斷證明書在卷可稽，復有內政部警政
      署刑事警察局90年11月16日（90）刑醫字第21024號鑑驗
      書、汽車租賃契約書及自當日台灣之聲廣播電台監視錄影
      帶列印而得之照片等附卷可查。
（二）被告乙○○雖辯稱係告訴人先出手毆打，伊方還手云云，
      被告甲○○亦稱告訴人亦有出手打被告乙○○云云，然被
      告乙○○就告訴人先出手乙節並未提出診斷書或其他積極
      證據證明確有此節情事，且被告甲○○並無提及係告訴人
      先出手等語，故被告乙○○所辯此節尚難遽採，被告乙○○確有毆打告訴人之事實，業堪認定。至被告甲○○所辯
      其並未出手毆打告訴人云云，被告乙○○亦附和被告甲○○之說詞而稱當日僅有伊1人毆打告訴人，被告甲○○及
      另2 名友人均係在旁勸架云云，然當日毆打告訴人之人確
      實非僅1人，大約有4、5個人等情，迭據告訴人指訴在卷
      ，並據證人李義雄、張志鎰、陳建昌分別證述在卷，業如
      前述，而當日僅有被告2人及綽號大傻、大胖之人前往該
      處，堪認被告2人與該綽號大傻、大胖之人應均參與毆打
      告訴人無訛。且原審於92年12月17日勘驗當日該棟大樓錄
      影帶之結果，雖未見及被告甲○○、乙○○等人毆打告訴
      人之過程，但有被告2人迅速離去之畫面，有該日審判筆
      錄在卷可查，綜上情節參互勾稽，被告甲○○確有與被告
      乙○○等人共同毆打告訴人之事實，足堪認定，被告甲○○所辯，要係卸責之詞，不足採信。
（三）至告訴人另請求傳訊證人戊○○、紀松鶴、陳水扁以證明
      被告2人係受己○○、戊○○、丁○○唆使行兇乙節，經
      查告訴人指稱其因揭發關渡宮內幕而與戊○○、丁○○滋
      生不快，而己○○又有唆使惡徒行兇槍殺陳進棋議員及圍
      毆黃進興之紀錄，故其懷疑本件係戊○○、丁○○透過己○○教唆被告2人行兇云云，惟查被告乙○○與證人己○○、丁○○等素不相識、證人己○○與證人戊○○、丁○○亦不相識等情，業據被告乙○○與證人己○○、丁○○
      於本院審理時證述明確（見本院94年4月13日審判程序筆
      錄），而證人丁○○雖曾因關渡宮事宜而與告訴人間發生
      不愉快，惟證人己○○與丁○○間既不相識，證人己○○
      與告訴人間亦無夙怨，衡情證人己○○當無出面唆使被告
      2 人傷害告訴人之必要，況被告乙○○亦否認其係受人指
      使，故告訴人所稱被告2人係受己○○、戊○○、丁○○
      等人唆使行兇云云，僅係其個人推理臆測之詞，並無任何
      證據足資佐證，告訴人就本件被告2人傷害告訴人之犯行
      係受戊○○、丁○○、己○○唆使乙節，既無任何確據足
      實其說，本院認並無再傳訊證人戊○○、紀松鶴、陳水扁
      之必要，附此敘明；另告訴人請求檢察官聲請對被告乙○○進行測謊以證明被告等係受教唆乙節，業據內政部警政
      署刑事警察局函覆說明本案測謊應以被告是否從事明確清
      楚認知之具體違法行為作為測試標的，故認就被告行為形
      成之心理歷程，不宜進行測謊，此有該局函一紙，在卷佐
      參，亦併予敘明。
（四）綜上，本件事證明確，被告2人此部份之犯行均堪認定，
      應予依法論科。
三、核被告甲○○、乙○○此部份所為，均係犯刑法第277條第1
    項之傷害罪。被告2人與前開姓名年籍不詳綽號大胖、大傻
    之成年男子所犯前揭犯行，有犯意聯絡及行為分擔，均為共
    同正犯。
四、原審以本件傷害部分罪證明確，對被告2人予以論罪科刑，
    固非無見，惟查被告2人為此部份傷害犯行時，不只對告訴
    人施以徒手之暴力，甚且持棍棒毆擊告訴人之頭部，對告訴
    人身心造成之損害甚重，且事後又未與告訴人達成和解，足
    見被告2人犯後態度並非良好，原審僅輕判被告2人各處拘役
    50日，稍嫌輕縱，檢察官上訴指摘原審此部份不當，為有理
    由，自應由本院將原判決關於傷害部分撤銷改判。爰審酌被
    告2人之前科素行、或以棍棒、或徒手傷害告訴人之手段、
    告訴人受有前開如事實欄所載之傷勢、生活狀況、智識程度
    、迄今仍未取得告訴人之諒解暨犯罪後之態度等一切情狀，
    量處如主文第二項所示之刑，並均諭知易科罰金之折算標準
    ，以示懲儆。至被告等人用以傷害告訴人之棍棒1支，雖為
    供犯罪所用之物，惟既無證據證明為被告2人或其他共犯所
    有，爰不宣告沒收，附此敘明。
貳、上訴駁回部分（即公然侮辱部分）：
一、公訴意旨另以：被告甲○○、乙○○與真實姓名年籍不詳之
    二名成年男子，共同基於公然侮辱之犯意聯絡，於如事實欄
    所載之時、地，見告訴人駕車駛出電台門口，即在電台門口
    以三字經辱罵告訴人，告訴人將車停放路旁並下車察看，被
    告甲○○、乙○○等人見狀並繼續辱罵以「幹你娘」等語，
    因認被告甲○○、乙○○亦涉犯刑法第309條之公然侮辱罪
    嫌云云。
二、按告訴或請求乃論之罪，未經告訴、請求或其告訴、請求經
    撤回或已逾告訴期間者，應諭知不受理之判決，刑事訴訟法
    第303條第3款定有明文。又按刑法第309條之公然侮辱罪，
    依同法第314條之規定，須告訴乃論。
三、查本件告訴人於警詢時明確表示：「（問你是否要對施暴的
    歹徒提出告訴？）我要對歹徒提出傷害告訴。」、「（問：
    你有無補充？）沒有。」有告訴人警詢筆錄在卷可資參照（
    見臺灣臺北地方法院檢察署91年度偵字第1721號偵查卷宗第
    11頁反面）。告訴人雖指稱其在警詢時曾對表明公然侮辱犯
    行提出告訴，警方當時有錄音云云，惟查，本件警方於90年
    10月25、26日在馬偕醫院製作告訴人警詢筆錄時，其時法律
    尚未強制規定製作筆錄時須全程錄音、錄影，91年2月間才
    開始強制錄音錄影，故當時並未錄音、錄影，有台北市政府
    警察局大同分局93年10月28日北市警同分刑字第0936342160
    0號函附卷可稽，告訴人指稱警方有錄音云云，尚與事實不
    符。且倘若上開警詢筆錄漏未記載告訴人對公然侮辱提出告
    訴之旨，告訴人乃知識分子，非目不識丁，當立即請求警方
    更正補載，惟上開警詢筆錄既經告訴人詳閱無訛後始簽名捺
    印，故告訴人未對被告二人提出公然侮辱罪之告訴，堪予認
    定。
四、原審依上開說明，就被告二人此部份被訴公然侮辱之犯行，
    以未經告訴而諭知不受理之判決，其認事用法，尚無違誤，
    檢察官上訴仍認告訴人就此部份公然侮辱之犯行已提出告訴
    ，指摘原判決此部份不當，為無理由，應予駁回。
、被告甲○○經合法傳喚無正當之理由不到庭，爰不待其陳述
    逕行判決，併予敘明。
據上論斷，應依刑事訴訟法第368條、第369條第1項前段、第364
條、第299條第1項前段、第371條，刑法第28條、第277條第1項
、第41條第1項前段，罰金罰鍰提高標準條例第1條前段、第2條
，判決如主文。
本案經檢察官邱美育到庭執行職務。
中　　華　　民　　國　　94　　年　　4 　　月　　27　　日
　　　　　　　　　刑事第十一庭審判長法　官　陳祐輔
　　　　　　　　　　　　　　　　　  法　官　邱瑞祥
　　　　　　　　　　　　　　　　　  法　官　楊炳禎
以上正本證明與原本無異。
不得上訴。
                                    書記官  廖素花
中　　華　　民　　國　　94　　年　　4 　　月　　27　　日
附錄：本案論罪科刑法條全文
刑法第二百七十七條第一項
傷害人之身體或健康者，處三年以下有期徒刑、拘役或一千元以
下罰金。
